【裁判字號】    98,簡上,25
【裁判日期】    980731
【裁判案由】    竊盜
【裁判全文】
臺灣苗栗地方法院刑事判決              98年度簡上字第25號
公  訴  人  臺灣苗栗地方法院檢察署檢察官
上  訴  人
即  被  告  乙○○
輔  佐  人
即被告之子  丙○○
指定辯護人  本院公設辯護人丁○○
上列上訴人即被告因竊盜案件，不服本院苗栗簡易庭98年度苗簡
字第129 號，中華民國98年3 月3 日第一審簡易判決（聲請簡易
判決處刑案號：臺灣苗栗地方法院檢察署98年度偵字第359 號）
，提起上訴，本院管轄之第二審合議庭判決如下：
    主    文
原判決撤銷。
乙○○犯竊盜罪，處拘役拾日，如易科罰金，以新臺幣壹仟元折
算壹日。
    犯罪事實
一、乙○○為滿80歲之人，於民國83年間曾因腦部外傷而昏迷，
    自93年間起又先後罹患失智症、器質性精神病，致其大腦功
    能毀損，智力、認知功能及記憶力均退化，判斷力下降，經
    常出現隨意拿別人物品等混亂行為，其辨識行為違法或依其
    辨識而行為之能力顯著減低。98年1 月12日11時20分許，乙
    ○○處於上開精神狀態下，駕駛電動車至苗栗縣苗栗市○○
    里○○街52號「艾妮服飾店」前，趁該店店主甲○○不注意
    之際，意圖為自己不法之所有，下車以徒手竊取甲○○所有
    、陳列在該店門前桌上待售之百花蜂蜜1 桶（重5 台斤，價
    值新臺幣5 百元，已由甲○○領回），得手後放置在其所駕
    駛電動車之腳踏板上，正欲離去，適為甲○○發現趨前阻止
    ，並報警處理而查獲。
二、案經甲○○訴由苗栗縣警察局苗栗分局報告臺灣苗栗地方法
    院檢察署檢察官偵查後聲請以簡易判決處刑。
    理    由
一、證據能力之認定：
    卷內所有被告乙○○以外之人於審判外之言詞或書面陳述，
    未據檢察官、被告或辯護人於言詞辯論終結前聲明異議，依
    刑事訴訟法第159 條之5 第2 項規定，應視為已經當事人同
    意作為證據，並經本院審酌作成時之情況，認為適當，依前
    揭法條第1 項規定，均得為證據。
二、犯罪事實之認定：
    前開犯罪事實，業據被告於警詢時坦承不諱（偵查卷第6 至
    8 頁），與告訴人甲○○於警詢時指述及偵查中證述之情節
    均吻合（偵查卷第9 至11、27至28頁），並有甲○○立具之
    贓物認領保管單1 紙、員警拍攝之現場照片4 張、行政院衛
    生署苗栗醫院診斷證明書2 紙、禁治產精神鑑定報告書1 紙
    在卷可資佐證（偵查卷第14至16頁；本院卷第8 、43、46頁
    ），足認被告首開自白與事實相符。被告於偵查中雖以：我
    有帶錢，是想跟店主買蜂蜜等語置辯，惟被告於自行拿取蜂
    蜜1 桶、放置在電動車腳踏板上之前，不曾向任何人表明購
    買之意或詢問售價之事實，已經告訴人甲○○指證明確，亦
    為被告所不否認（偵查卷第23頁），則被告之舉動迥異於正
    常交易行為，其所辯顯不足採。綜上所述，本案事證明確，
    被告犯行洵堪認定，應依法論科。
三、論罪科刑之理由：
  (一)被告所為，係犯刑法第320 條第1 項之竊盜罪。
  (二)被告係16年8 月15日生，於行為時已滿80歲，爰依刑法第18
    條第3 項減輕其刑。
  (三)被告患有如犯罪事實欄一所述之精神疾病，其於審理中到庭
    時，就簡單之人別訊問亦無法清楚回答（本院卷第56頁），
    復已據行政院衛生署苗栗醫院鑑定為精神耗弱、無法處理自
    己事務之人（本院卷第46頁），而經本院家事法庭宣告禁治
    產在案（本院卷第61頁，98年度禁字第15號民事裁定參照）
    ，衡情應認其行為時之精神狀態，已達「辨識行為違法或依
    其辨識而行為之能力顯著減低」之程度，爰依刑法第19條第
    2 項遞減輕其刑。
  (四)審酌被告於83年間有詐欺前科，自96年間起則有多次竊盜犯
    行，屢經法院判處罪刑確定（本院卷第12至15頁，臺灣高等
    法院被告前案紀錄表參照，均不構成累犯），又犯本案，惟
    其精神狀態顯與常人有異，有如前述，不宜為同等之評價，
    且竊得財物數量、價值有限，已由被害人領回，再參酌被告
    國中肄業學歷之智識程度，曾任地方公務人員多年，現年老
    體衰、仰賴子女照顧之生活狀況，及檢察官求刑意見等一切
    情狀，量處如主文第2 項所示之刑，並諭知易科罰金折算之
    標準。
四、撤銷改判之理由：
    原審以被告罪證明確，於審酌：被告最近1 次因竊盜案件經
    本院97年苗簡字第948 號判處有期徒刑2 月、2 月，定應執
    行刑3 月確定（不構成累犯），於上述前案尚未執行完畢，
    猶不知悔改，旋為本案犯行，及其犯罪之目的、動機、手段
    係以徒手竊取、所竊取之物、價值、犯後態度、所生之危害
    、生活狀況、智識程度等刑法第57條各款所列情狀後，對被
    告論罪、科刑，尚非無見。惟被告患有如犯罪事實欄一所述
    之精神疾病，致其行為時之精神狀態為辨識行為違法或依其
    辨識而行為之能力顯著減低，已如前述，得依刑法第19條第
    2 項得減輕其刑，原審未查明此一事實，並依法減刑或說明
    不予減刑之理由，自有未合；再者，原審未考量被告之行為
    係受到精神疾病影響，而其精神疾病之發生則與年齡有關，
    逕以被告自96年起有多次竊盜前科為由，不適用刑法第18條
    第3 項減輕其刑，亦非妥適。被告提起上訴，請求更為無罪
    之判決，固無理由，然原判決既有前揭違誤之處，仍應由本
    院管轄之第二審合議庭將原判決撤銷，另為適法之判決。又
    被告於審判期日經合法傳喚，無正當之理由不到庭，爰依法
    不待其陳述，逕行判決。
五、適用之法律：
  (一)刑事訴訟法第455 條之1 第1 項、第3 項、第364 條、第36
    9 條第1 項前段、第371 條、第299 條第1 項前段。
  (二)刑法第320 條第1 項、第18條第3 項、第19條第2 項、第41
    條第1 項前段。
  (三)刑法施行法第1 條之1 第1 項、第2 項前段。
本案經檢察官黃智炫到庭執行職務。
中    華    民    國    98    年    7     月    31    日
                  刑事第一庭    審判長法  官  劉興浪
                                      法  官  黃佩韻
                                      法  官  羅貞元
以上正本證明與原本無異。
本件不得上訴。
                                      書記官  王月香
中    華    民    國    98    年    7     月    31    日
附錄論罪科刑法條：
中華民國刑法第320 條第1 項
意圖為自己或第三人不法之所有，而竊取他人之動產者，為竊盜
罪，處5 年以下有期徒刑、拘役或5 百元以下罰金。


司法院資訊處製作；財團法人民間司法改革基金會備份。
